臺北高等行政法院裁定　　　　　　　　　　　　　　九十三年度訴字第一二五三號
　　原　　　告　甲○○
　　訴訟代理人　乙○○
　　被　　　告　交通部公路總局
　　代　表　人　陳晉源（局長）
　　訴訟代理人　成介之律師
　　　　　　　　楊政雄律師
右當事人間因搬遷補償事件，原告不服交通部中華民國九十三年三月二十三日交訴字
第○九三○○二二○九二號訴願決定，提起行政訴訟，本院裁定如左：
    主  文
原告之訴駁回。
訴訟費用由原告負擔。
    理  由
一、按行政機關代表國家處理行政事務，如與人民因私權關係發生爭執，則屬於民事
    訴訟範圍，應向普通法院訴請裁判，非屬行政爭訟範圍。又司法院釋字第四四八
    號解釋文：「我國關於行政訴訟與民事訴訟之審判，依現行法律之規定，係採二
    元訴訟制度，分由不同性質之法院審理。關於因公法關係所生之爭議，由行政法
    院審判，因私法關係所生之爭執，則由普通法院審判。行政機關代表國庫出售或
    出租公有財產，並非行使公權力對外發生法律上效果之單方行政行為，即非行政
    處分，而屬私法上契約行為，當事人若對之爭執，自應循民事訴訟程序解決。」
    次按行政訴訟法第四條第一項規定：人民因中央或地方機關之違法行政處分，認
    為損害其權利或法律上之利益，經依訴願法提起訴願而不服其決定者，得向高等
    行政法院提起撤銷訴訟。而此所謂行政處分，依訴願法第三條第一項規定，係指
    中央或地方機關就公法上具體事件所為之決定或其他公權力措施而對外直接發生
    法律效果之單方行政行為而言。又「人民與代表國家之官署因私經濟權義關係發
    生爭執，應訴由普通司法機關依法裁判，不得依行政爭訟方法請求救濟。而行政
    官署基於私法關係之地位所為之通知，不問其性質為意思表示或意思通知，要均
    屬私法上之行為，與基於公法上權力服從關係所為之行政處分有別。自不能指為
    本於職權所為之行政處分，而對之提起訴願。」行政法院（現改制為最高行政法
    院，下同）四十九年判字第八號著有判例。再者，因任職關係獲准配住房屋，係
    屬使用借貸之性質，亦迭經行政法院作成裁判（九十年度裁字第一四八號、八十
    九年度裁字第一一四二號、八十九年度裁字第九六六號等裁定，可資參照），及
    最高法院四十四年台上字第八○二號著有判例。則苟因任職關係獲配住行政機關
    所管理之公有房屋，嗣因該行政機關代表國家或自治團體處理該房屋，該借住房
    屋者，對行政機關主張其基於配住房屋而有請求搬遷補助費之權，並進而為請求
    ，行政機關就此與之爭執，此應屬私權爭執之範圍（最高行政法院九十二年度裁
    字第六九二號裁定意旨參照）。
二、本件原告於退休前奉准配住被告機關所經管之國有眷舍（即臺北市○○○路○段
    八十九巷十五弄三號），被告以原告於九十一年整年出國天數逾二百天以上，不
    符實際居住之認定標準，爰以九十二年十二月二十三日路用產字第○九二○○五
    五九九五號函，通知原告應終止借用，於九十三年三月三十一日前將眷舍繳還；
    原告旋於九十二年十二月二十六日向被告機關提出自願繳回原配住眷舍辦理騰空
    標售，並申請發給一次搬遷補助費，經被告以九十二年十二月二十九日路用產字
    第○九二○○五六八三五號函認與規定不符，否准所請；原告不服被告上揭二件
    書函，提起訴願，經訴願不受理之決定（依訴願決定書記載內容，已對於原告不
    服之標的即上揭二份被告書函為論究），爰循序提起本件行政訴訟。經查，有關
    國有眷舍之配住與終止借貸請求返還眷舍或自願繳回眷舍而請求發給搬遷補助費
    用之爭議，核屬私法上之使用借貸關係所生爭執，並非公法關係爭議事件；本件
    被告上開函覆，係基於私經濟關係所為之意思表示，該函並非行政處分，揆諸前
    揭規定及判例意旨，原告不得對之提起訴願請求救濟，是訴願機關依訴願法第七
    十七條第八款規定，自程序上為不受理決定，尚無不合；原告遽行提起行政訴訟
    ，請求撤銷訴願決定及被告上揭二件函，並請求判命被告作成發給搬遷補助費之
    處分云云，揆諸首揭規定，自非法之所許，應予駁回。又本件訴訟既不合法，其
    實體上之主張及陳述，自無庸審酌，併此敘明。
三、依行政訴訟法第一百零七條第一項第十款、第一百零四條、民事訴訟法第九十五
    條、第七十八條，裁定如主文。
中　　　華　　　民　　　國　　九十三　　年　　　九　　　月　　二十三　　日
                                  臺北高等行政法院  第六庭
                                            審判長  法  官　林樹埔
      　　　　　　　　　　　　　　　　　　　　      法　官　曹瑞卿
      　　　　　　　　　　　　　　　　　　　　      法　官　許瑞助
右為正本係照原本作成。
如不服本裁定，應於送達後十日內向本院提出抗告狀（須按他造人數附繕本）。
中　　　華　　　民　　　國　　九十三　　年　　　九　　　月　　二十三　　日
                                                    書記官  吳芳靜
